【裁判字號】    97,易,3463
【裁判日期】    971003
【裁判案由】    重利
【裁判全文】
臺灣臺中地方法院刑事判決              97年度易字第3463號
公  訴  人  臺灣臺中地方法院檢察署檢察官
被      告  乙○○
選任辯護人  徐文宗律師
上列被告因重利案件，經檢察官提起公訴（97年度偵字第3648號
），因被告就被訴事實為有罪之陳述，經本院告知簡式審判程序
意旨，並聽取公訴人及被告之意見後，裁定依簡式審判程序審理
，茲判決如下：
    主    文
乙○○乘他人急迫貸以金錢，而取得與原本顯不相當之重利，累
犯，處有期徒刑參月，如易科罰金，以新臺幣壹仟元折算壹日。
    犯罪事實
一、乙○○前於民國（下同）93年間，曾因常業詐欺案件，經臺
    灣高等法院臺中分院以92年上訴字第1427號判處有期徒刑1
    年4月，並經最高法院於95年11月30日以95年度台上字第
    6666號判決上訴駁回確定，另於90年間，因妨害自由案件，
    經臺灣彰化地方法院以90年度訴字第114號判處有期徒刑3月
    確定，上開2罪定應執行刑為有期徒刑1年6月，嗣再經減刑
    為應執行有期徒刑9月確定，於96年7月16日縮刑期滿執行完
    畢。復基於趁他人急迫貸以金錢而取得與原本顯不相當重利
    之犯意，於同為計程車司機同業之丙○○因支付醫藥費需款
    孔急陷於急迫而向其借貸之際，接續於96年9月19日19時左
    右、同年月25日某時，在臺中市○村路○○○路口附近，貸
    與新臺幣（下同）3萬元、1萬元（合計4萬元），並約定每
    10天為1期，每1期利息4000元，且均預扣第1期之利息後，
    實際僅交付3萬6000元之貸款本金予丙○○，並由丙○○分
    別開立面額為9萬元、3萬元之本票各1張作為擔保，而取得
    與原本顯不相當之重利。嗣丙○○因上述借款方式利息太高
    無力償還而向警方報案後查悉上情。
二、案經丙○○訴由臺中市警察局第二分局報告臺灣臺中地方法
    院檢察署檢察官偵查起訴。
    理    由
壹、程序方面：
    查本件被告乙○○所犯係死刑、無期徒刑、最輕本刑為3年
    以上有期徒刑以外之罪，其於準備程序就前揭被訴事實為有
    罪之陳述，經本院告知簡式審判程序之旨，並聽取其與公訴
    人之意見後，本院認無不得或不宜改依簡式審判程序進行之
    處，爰依刑事訴訟法第273條之1第1項、第284條之1，裁定
    本件進行簡式審判程序，合先敘明。
貳、實體部分：
一、上揭事實，業據被告乙○○於本院準備與審理程序時坦承不
    諱，核與證人即被害人丙○○於警詢及檢察官偵查中指訴被
    害之情節相符，被告之自白核與事實相符而可採，從而本案
    事證明確，被告犯行堪以認定，應依法論科。
二、查本件被告乙○○借款4萬元予被害人丙○○，預計於每10
    日收取4000元之利息，換算成每年利息高達14萬4千元（即
    年利率360%），此等異於尋常之高額利率，不僅與民法第
    203 條所定之週年利率5%之法定利率，及同法第205條所定
    之最高利率週年利率20%之限制，相去甚遠，且相較於目前
    銀行放款利率及一般民間利之月息2至3分，亦過於懸殊，衡
    諸目前社會經濟情況，被告確係取得與原本顯不相當之重利
    ，至為明顯；而被害人丙○○確有亟需用錢之急迫情形，此
    業經其於警詢及偵訊中證述明確，被告自係利用陷於急迫之
    人向其借貸，趁機收取與原本顯不相當之重利，是核被告所
    為，係犯刑法第344條之重利罪。被告前後2次貸款給被害人
    丙○○，係本於同一借貸關係之分次交付動作，其行為無從
    分割而屬接續犯，僅能論以一罪。又被告前於93年間，曾因
    常業詐欺案件，經臺灣高等法院臺中分院以92年上訴字第
    1427號判處有期徒刑1年4月，並經最高法院於95年11月30
    日以95年度台上字第6666號判決上訴駁回確定，另於90年間
    ，因妨害自由案件，經臺灣彰化地方法院以90年度訴字第
    114號判處有期徒刑3月確定，上開2罪定應執行刑為有期徒
    刑1年6月，嗣再經減刑為應執行有期徒刑9月確定，於96年7
    月16日縮刑期滿執行完畢，有臺灣高等法院被告前案紀錄表
    、臺灣臺中地方法院檢察署刑案資料查註紀錄表各1份在卷
    可按，其於受有期徒刑執行完畢後，於5年以內故意再犯本
    件有期徒刑以上之罪，為累犯，應依刑法第47條第1項之規
    定加重其刑。爰審酌被告前無重利之前科紀錄，因一時貪念
    而收取重利，暨考量其所收取重利之金額、犯罪動機及目的
    ，被害人所受之損害，並斟酌被告犯後業已坦承犯行之態度
    ，且其尚未對被害人行使債權等一切情狀，量處如主文所示
    之刑，並諭知易科罰金之折算標準。至於被害人所簽立之本
    票2紙，係被害人向被告借款時，簽發予被告作為債權憑據
    及擔保之用，在被害人清償債務後，被告須予返還，而在被
    害人尚未清償全部債務之前，其所簽發之本票，被告就實際
    貸放之本金及週年利率20%範圍內之利息請求權部分，仍在
    民法保障之範圍內，得持以行使票據權利，據以請求被害人
    清償債務，因此，該等本票不宜認係被告所有供犯罪所用或
    所得之物，自無從併予諭知沒收，附此敘明。
據上論斷，應依刑事訴訟法第273條之1第1項、第299條第1項前
段，刑法第344條、第47條第1項、第41條第1項前段，刑法施行
法第1條之1，判決如主文。
本案經檢察官甲○○到庭執行職務。
中    華    民    國    97    年    10    月    3     日
                    刑事第一庭  法  官  林宜民
以上正本證明與原本無異。
如不服本判決，應於收受送達後10日內向本院提出上訴書狀（應
敘述具體理由並附繕本）。
上訴書如未敘述理由，應於上訴期間屆滿後20日內補提理由書於
本院。                          書記官  孫立文
中    華    民    國    97    年    10    月    3     日
附錄論罪科刑法條
刑法第344條
乘他人急迫、輕率或無經驗貸以金錢或其他物品，而取得與原本
顯不相當之重利者，處1年以下有期徒刑、拘役或科或併科1千元
以下罰金。


司法院資訊處製作；財團法人民間司法改革基金會備份。
